臺灣基隆地方法院交通事件裁定　　　　 96年度交聲字第387號
移送機關即
原處分機關　交通部公路總局臺北區監理所基隆監理站
異　議　人
即受處分人　甲○○
上列異議人即受處分人因違反道路交通管理處罰條例聲明異議案
件，對於交通部公路總局臺北區監理所基隆監理站於中華民國96
年8 月14日所為之處分（原處分案號：基監字第裁-RB0000000號
），聲明異議，本院裁定如下：
    主  文
原處分撤銷。
異議人不罰。
    理  由
一、原處分意旨略以：異議人即受處分人甲○○於民國96年7 月
    25日上午6 時40分許，騎乘車號POC-373 號重型機車，途經
    基隆市○○○路36巷巷口時闖紅燈，經警當場舉發，裁處罰
    鍰新台幣（下同）1,800 元，並記違規點數3 點等情。
二、異議意旨略以：異議人於前揭時間騎乘上開車輛，係自中山
    二路36巷巷口右轉至中山二路，當時中山二路36巷巷口前之
    交通號誌為綠燈，因中山二路36巷巷口右轉處停放1 臺廂型
    車，可能阻礙警員視線，誤以為異議人係駕車直行中山二路
    而闖紅燈等情。
三、按交通法庭認為聲明異議有理由或聲明異議雖無理由而原處
    分不當或違法者，應以裁定將原處分經聲明異議部分撤銷，
    並自為裁定，道路交通案件處理辦法第20條前段定有明文。
四、經查：
（一）異議人於96年7 月26日上午6 時40分許，騎乘車號POC-37
      3 號重型機車，由基隆市○○○路36巷巷口直行中山二路
      ，並於前方中山二路之加油站前為警攔檢等情，未經異議
      人爭執，且經證人即基隆市警察局第四分局中山派出所警
      員乙○○於本院調查時到庭證述明確，應足認定。
（二）證人乙○○雖證稱當日其站在中山二路加油站前執行勤務
      ，見異議人騎乘機車自中山二路36巷巷口沿中山二路直行
      ，並闖越中山二路上設在36巷巷口前之紅燈行駛，其執勤
      位置距離該紅綠燈約2 、30公尺，當時其他車輛均停放在
      中山二路36巷巷口早餐店前方之停止線，僅異議人騎乘機
      車直行中山二路越過該停止線，異議人非自中山二路36巷
      右轉中山二路等情，然證人乙○○亦稱當時在中山二路36
      巷右轉中山二路之右側路邊（即證人乙○○庭呈編號5 現
      場照片左側所示中山二路36巷前廂型車停放位置）確停放
      1 臺廂型車等情，且中山二路36巷與證人乙○○執勤位置
      為同側，則自證人乙○○庭呈編號1 、2 所示之現場照片
      觀之，乙○○之視線確遭該路旁停放之廂型車阻擋，而無
      法觀察中山二路36巷巷口之行車情形；又自中山二路36巷
      行進至中山二路之交叉處左側即為早餐店，該早餐店之前
      方即中山二路與中山二路36巷交叉處劃設停止線，亦即該
      條停止線與中山二路36巷巷口之距離甚近，此有證人乙○
      ○庭呈編號5 之現場照片供參，而證人乙○○執勤位置距
      離該停止線尚有數十公尺之距離，業經證人乙○○證述在
      卷，則異議人辯稱證人乙○○因視線遭路邊停放車輛之阻
      擋，將自中山二路36巷右轉駛入中山二路之車輛，誤認係
      沿中山二路直行經過中山二路36巷行駛一節，即非無據。
（三）另以，中山二路36巷與中山二路為垂直交叉，中山二路36
      巷巷口前方設有紅綠燈，此有異議人庭呈編號1 之現場照
      片供參，是當中山二路36巷巷口前方之紅綠燈顯示為綠燈
      ，使中山二路36巷內之駕駛人得以轉彎行駛至中山二路時
      ，中山二路直行方向裝設之紅綠燈應顯示為紅燈，此亦經
      證人乙○○證稱中山二路直行方向之紅綠燈顯示綠燈之時
      間為75秒，中山二路36巷巷口前方之紅綠燈顯示綠燈之時
      間為17秒等語甚明，且自中山二路36巷右轉中山二路時，
      中山二路之路面劃設有禁止駕駛人臨時停車之黃色網狀線
      ，此觀異議人庭呈編號2 及證人乙○○庭呈編號1 、3 至
      6 之現場照片即明，是當駕駛人依照中山二路36巷巷口前
      方架設紅綠燈之指示右轉中山二路直行時，即應向前繼續
      行駛，不得在劃設黃色網狀線區停車，至於駕駛人右轉中
      山二路直行時，前方在中山二路加油站前雖架設1 座交通
      號誌，然該交通號誌前並無停止線，且前開黃色網狀線之
      範圍，係自中山二路36巷與中山二路交叉口延伸經過該加
      油站前架設之交通號誌後始結束，此有證人庭呈編號1 之
      現場照片附卷可稽，是當駕駛人依據中山二路36巷前方交
      通號誌之指示，自中山二路36巷右轉中山二路直行時，縱
      使該加油站前之交通號誌顯示為紅燈，因駕駛人自上開巷
      口右轉中山二路時，即係行經劃設有黃色網狀線之路面，
      且該黃色網狀線之範圍延伸超越該加油站前方交通號誌架
      設之位置，又該交通號誌前未劃設停止線，則駕駛人為避
      免違反不得在黃色網狀線上停車之規定，繼續向前行駛而
      通過該交通號誌之行為，亦難謂有何違法之處，故異議人
      辯稱其自中山二路36巷右轉中山二路直行時，因不得在黃
      色網狀線之路段停車，始駕車通過該加油站前之交通號誌
      等語，應屬合理。
（四）綜上，證人乙○○雖於本院調查時到庭證稱親見異議人騎
      乘機車直行中山二路，經過中山二路36巷前之停止線時，
      中山二路36巷前設置之交通號誌顯示為紅燈等語，然自證
      人乙○○當時執勤位置觀之，其視線可能遭路旁停放之廂
      型車阻擋；又乙○○執勤位置距離中山二路36巷尚有數十
      公尺之距離，且中山二路在中山二路36巷前劃設之停止線
      與中山二路36巷巷口之距離甚近，則乙○○因視線遭阻擋
      及距離之故，將自中山二路36巷駛出右轉中山二路直行之
      車輛，誤認係沿中山二路直行，非無可能，是認異議人之
      辯解尚非無據；再者，異議人自中山二路36巷右轉中山二
      路直行時，中山二路之路面劃設有禁止臨時停車之黃色網
      狀線，且該黃色網狀線之劃設範圍，延伸超過中山二路加
      油站前架設交通號誌之位置，而中山二路加油站前架設交
      通號誌前方亦未劃設停止線，故當異議人駕車自中山二路
      36巷右轉中山二路直行時，縱使中山二路加油站前之交通
      號誌顯示為紅燈，則異議人為避免違反不得在黃色網狀線
      之區域停車之規定，駕車通過該加油站前方設置交通號誌
      之行為，亦難逕認屬於違規行為，是以，原處分機關依據
      道路交通管理處罰條例第53條第1 項及第63條之規定，裁
      處異議人罰鍰1,800 元，並記違規點數3 點，即難謂適法
      ，從而，本件聲明異議為有理由，原處分應予撤銷。
（五）另按機器腳踏車之駕駛人及附載坐人均應戴安全帽，若機
      器腳踏車之駕駛人或附載坐人未依規定戴安全帽者，處駕
      駛人500 元罰鍰，道路交通安全規則第88條第1 項第5 款
      及道路交通管理處罰條例第31條第6 項分別定有明文。本
      件異議人坦承當日騎乘機車搭載之乘客未戴安全帽等情，
      核與證人乙○○於本院調查時證述之情節相符，是堪認定
      異議人確有違反首揭規定之行為，然因該未依規定戴安全
      帽之違規行為，與本件違規行為非屬同一行為，亦即非屬
      原處分裁罰之行為，自應由主管機關另行依法處理，本院
      無從就該未戴安全帽之行為逕行裁處，附此敘明。
據上論斷，應依道路交通案件處理辦法第20條前段，裁定如主文
中　　華　　民　　國　　96　　年　　12　　月　　7　　日
                  交通法庭法    官  邰婉玲
以上正本證明與原本無異。
對於本件裁定如有不服，應於送達後5 日內，向本院提出抗告書
狀，敘述抗告之理由，抗告於臺灣高等法院。
中　　華　　民　　國　　96　　年　　12　　月　　7　　日
                          書 記 官  彭筠凱
